臺灣臺北地方法院刑事判決　　　　　　 96年度交訴字第102號
　　公　訴　人　臺灣臺北地方法院檢察署檢察官
　　被　　　告　丙○○
　　輔　佐　人
　　即被告之母　丁○○
上列被告因過失傷害等案件，經檢察官提起公訴（九十六年度調
偵字第五０四號），本院判決如下：
    主  文
丙○○因過失傷害人，處有期徒刑參月，如易科罰金，以新臺幣
壹仟元折算壹日，減為有期徒刑壹月又拾伍日，如易科罰金，以
新臺幣壹仟元折算壹日；又駕駛動力交通工具肇事，致人受傷而
逃逸，處有期徒刑柒月，減為有期徒刑參月又拾伍日，如易科罰
金，以新臺幣壹仟元折算壹日。應執行有期徒刑肆月，如易科罰
金，以新臺幣壹仟元折算壹日。
    事  實
一、丙○○於民國九十五年七月十八日凌晨一時許，騎乘車牌號
    碼ＣＪＺ─四六一號重型機車搭載二名友人，沿臺北市○○
    區○○街由西往東方向行駛，行經樂業街與和平東路三段二
    一二巷交岔路口時，本應注意機車在同一車道行駛時，除擬
    超越前車外，後車與前車之間應保持隨時可以煞停之距離，
    且駕駛人應注意車前狀況，並隨時採取必要之安全措施，而
    當時天候晴，夜間有照明，柏油路面乾燥無缺陷或障礙物，
    視距良好，並無不能注意之情事，竟未保持安全距離，亦未
    注意車前狀況，而自左後方擦撞與其同向行駛於前方由乙○○所騎乘之車牌號碼ＤＴＲ─二七二號輕型機車，致乙○○
    人車倒地，受有臉部瘀傷及擦傷、右上肢瘀傷、左下肢擦傷
    等傷害。詎丙○○明知駕車肇事致人受傷倒地，竟未下車查
    看、協助就醫，或待警察到場處理，反而加速逃離現場。嗣
    經當時在場目擊事發經過之甲○○記下車號報警處理後循線
    查知上情。
二、案經乙○○訴由臺北市政府警察局大安分局報告臺灣臺北地
    方法院檢察署檢察官偵查起訴。
    理  由
一、按被告以外之人於審判外之言詞或書面陳述，除法律有規定
    者外，不得作為證據，刑事訴訟法第一百五十九條第一項定
    有明文；復按被告以外之人於偵查中向檢察官所為之陳述，
    除顯有不可信之情況者外，得為證據，同法第一百五十九條
    之一第二項亦有規定；另按被告以外之人於審判外之陳述，
    雖不符前四條之規定，而經當事人於審判程序同意作為證據
    ，法院審酌該言詞陳述或書面陳述作成時之情況，認為適當
    者，亦得為證據；當事人、代理人或辯護人於法院調查證據
    時，知有第一百五十九條第一項不得為證據之情形，而未於
    言詞辯論終結前聲明異議者，視為有前項之同意；同法第一
    百五十九條之五規定甚明。本案據以認定被告丙○○犯罪事
    實之證據，除證人甲○○於偵查中向檢察官所為之陳述，業
    經具結且無顯不可信之情形存在，依刑事訴訟法第一百五十
    九條之一第二項規定，自具備證據能力外；其餘之傳聞證據
    ，因被告、輔佐人、公訴人於本院言詞辯論終結前，均未對
    於證據能力聲明異議，視為同意上開證據具備證據能力；本
    院審酌該等言詞陳述或書面陳述作成之情況，相關陳述人均
    未曾主張非出於任意性或不正取供，足信作成時之情況，應
    無違法或不當情事，因而認為適當，依刑事訴訟法第一百五
    十九條之五規定，該等言詞陳述或書面陳述，均具備證據能
    力而均得作為證據，合先敘明。
二、訊據被告丙○○雖坦承伊有於九十五年七月十八日凌晨一時
    許，騎乘車牌號碼ＣＪＺ─四六一號重型機車，搭載二名友
    人沿臺北市○○區○○街由西往東方向行駛，並行經樂業街
    與和平東路三段二一二巷交岔路口，另告訴人乙○○於前揭
    時地因人車倒地導致臉部瘀傷及擦傷、右上肢瘀傷、左下肢
    擦傷之傷害等情，惟矢口否認有何過失傷害及肇事逃逸之犯
    行，辯稱：伊並不知道有與告訴人發生擦撞之事，所以沒有
    停車，況且伊之機車共搭載三人，若有發生擦撞，伊豈有可
    能未倒地而能加速逃逸？告訴人事發後經警測試酒精濃度超
    越正常值，難以排除告訴人係因操控車輛能力欠佳而自行摔
    倒之可能，且告訴人一開始拒絕製作筆錄，與常情不符，難
    免啟人疑竇；發生擦撞至伊之機車離開現場之時間短暫，證
    人甲○○自稱能看見伊之車牌號碼，亦與常情有違，難以排
    除其與告訴人串供之可能云云。經查：
（一）被告確有於前揭時地，騎乘車牌號碼ＣＪＺ─四六一號重
      型機車搭載二名友人，自左後方擦撞由與其同向行駛於前
      方由告訴人所騎乘之車牌號碼ＤＴＲ─二七二號輕型機車
      ，致告訴人人車倒地，受有臉部瘀傷及擦傷、右上肢瘀傷
      、左下肢擦傷等傷害，被告明知駕車肇事致人受傷倒地，
      竟未下車查看、協助就醫，或待警察到場處理，反而加速
      逃離現場等情，業據告訴人於本院審理時證稱：伊於九十
      五年七月十八日凌晨約一時許，伊騎車從和平東路一直走
      ，到樂業街右轉，經過基隆路，進土地公廟拜拜又騎出來
      ，騎到事發地點，那邊車子很少，伊騎的速度很慢，突然
      從後面被撞倒，伊向左倒，臉部和左腿都有受傷，伊斜眼
      看了一下，知道撞伊的是機車，後來是證人甲○○看到撞
      伊的機車車號以後報警，才找到肇事人（見本院卷第四一
      頁、第四二頁）；證人甲○○於警詢、偵查及審理中證稱
      ：伊有目擊事發經過，原本伊係和伊之朋友坐在事發地點
      對面聊天，後來看到告訴人的機車，騎的不算快，突然看
      到有一臺共搭載三人之機車，從左後方擦撞到告訴人，告
      訴人車子倒地，肇事機車有稍微放慢看一下，但沒有停車
      就加速逃逸，未做任何處理，繼續直行往下個路口右轉，
      伊有記下車號並報警（見九十五年度偵字第一八六六八號
      卷第三四頁、本院卷第二五頁談話紀錄表、本院卷第四二
      頁反面、第四三頁）等語明確；並有道路交通事故現場圖
      、車損照片、臺北市政府警察局大安分局交通分隊道路交
      通事故補充資料表、道路交通事故調查報告表（一）、（
      二）、臺北市立聯合醫院和平院區九十六年十月三十一日
      診斷證明書等件附卷可證（見九十五年度偵字第一八六六
      八號卷第十一頁至第十五頁、本院卷第二一頁、第二二頁
      、第二六頁、第二七頁、第四八頁），自堪信為真實。
（二）被告雖辯稱伊不知道有撞到告訴人，故未停車云云，惟依
      前揭告訴人及證人甲○○所為證述，被告確實騎乘機車自
      左後方擦撞到告訴人所騎乘之機車，告訴人因而人車倒地
      ，是被告實不可能對於擦撞告訴人一事全然不知，況依證
      人甲○○所稱，被告於肇事後有稍微放慢速度看了一下，
      再加速逃逸，顯見被告確知伊與告訴人發生事故，且告訴
      人人車倒地，可預見告訴人因此受有傷害，惟其不欲留在
      現場善後處理，將告訴人送醫，始加速逃逸離開現場。再
      者，雖告訴人自陳於本件事故發生前在臺北市○○路任職
      之餐廳內喝了含酒精之燒酒雞湯，復經警測試其呼氣酒精
      濃度達每公升零點六四毫克，已逾道路交通安全規則第一
      百十四條第二款所定飲酒後其吐氣所含酒精濃度超過每公
      升零點二五毫克以上者不得駕車之標準，惟告訴人係自左
      後方遭被告擦撞始人車倒地而受有上述傷害，是即使告訴
      人有前揭違反交通規則之處，尚難認與本件事故之發生有
      何因果關係；又告訴人雖於九十五年七月十八日二時十五
      分許警員欲對其製作交通事故談話紀錄表時，拒絕接受警
      方詢問，此參當時之交通事故談話紀錄表即明，惟當時係
      屬夜間，告訴人本有拒絕接受警方詢問的權利，況告訴人
      當時身體受有傷害，欲先至醫院檢查休息，故不欲馬上製
      作筆錄，業據告訴人於本院審理時證述明確（見本院卷第
      四四頁），此舉復與常情無違，是被告質疑告訴人未於第
      一時間製作筆錄，顯見其所述或與事實不符，亦非的論；
      又被告肇事後有稍微放慢車速，始再加速前進，故證人甲○○有足夠之時間確認被告之車牌號碼，亦不違經驗法則
      ，況證人甲○○與告訴人並無任何親誼關係，與被告亦無
      何仇怨，其實無必要故為虛偽之證詞誣陷被告；故被告辯
      稱告訴人人車倒地或係因其自身飲酒後操控能力欠佳所致
      ，告訴人與證人甲○○有串供之虞云云，均不足採信。
（三）按汽車在同一車道行駛時，除擬超越前車外，後車與前車
      之間應保持隨時可以煞停之距離；汽車行駛時，駕駛人應
      注意車前狀況，並隨時採取必要之安全措施；道路交通安
      全規則第九十四條第一項、第三項規定甚明，以上均為汽
      車駕駛人（包含機車駕駛人）應盡之注意義務。次據卷內
      道路交通事故調查報告表（一）之記載，本件道路交通事
      故發生時，天候晴、夜間有照明、路面乾燥、無缺陷、無
      障礙物、視距良好，是依當時情形，亦無不能注意之情事
      ，彼時倘被告能盡其注意義務，注意車前狀況，保持安全
      距離，即不至於造成本件道路交通事故，發生告訴人傷害
      之結果，是以被告之過失，及其過失與告訴人傷害之結果
      間，有相當因果關係，均甚為顯然。
（四）綜上，本件事證明確，被告過失傷害及肇事逃逸之犯行均
      堪以認定，應依法論科。
三、核被告所為，係犯刑法第二百八十四條第一項前段過失傷害
    罪、同法第一百八十五條之四肇事逃逸罪。被告所犯上開二
    罪，犯意各別，行為互殊，應分論併罰。爰審酌被告犯後飾
    詞卸責，未能坦認犯行，賠償告訴人損害，犯後態度不佳，
    兼衡其品行、智識程度、犯罪手段等一切情狀，分別量處如
    主文所示之刑，並就過失傷害部分諭知易科罰金之折算標準
    。又被告犯本案二罪之時間均在九十六年四月二十四日之前
    ，依中華民國九十六年罪犯減刑條例第二條第一項第三款規
    定，均應減其宣告刑二分之一，故各減處如主文所示之刑，
    並均諭知易科罰金之折算標準，暨定其應執行刑。
據上論斷，應依刑事訴訟法第二百九十九條第一項前段，刑法第
一百八十五條之四、第二百八十四條第一項前段、第四十一條第
一項前段、第五十一條第五款，刑法施行法第一條之一，中華民
國九十六年罪犯減刑條例第二條第一項第三款、第七條、第九條
、第十條第一項，判決如主文。
本案經檢察官王志超到庭執行職務。
中　　華　　民　　國　　96　　年　　11　　月　　26　　日
        　　　　　　  交通法庭  審判長法  官  陳興邦
                                      法  官  蘇嘉豐
                                      法  官  劉素如
上正本證明與原本無異。
如不服本判決，應於判決送達後10日內向本院提出上訴狀 (應抄
附繕本)。
                                      書記官  陳育君
中　　華　　民　　國　　96　　年　　11　　月　　26　　日
附錄本案論罪科刑法條：
中華民國刑法第185 條之4
駕駛動力交通工具肇事，致人死傷而逃逸者，處6 月以上5 年以
下有期徒刑。
中華民國刑法第284 條
因過失傷害人者，處6 月以下有期徒刑、拘役或5 百元以下罰金
，致重傷者，處1 年以下有期徒刑、拘役或5 百元以下罰金。
從事業務之人，因業務上之過失傷害人者，處1 年以下有期徒刑
、拘役或1 千元以下罰金，致重傷者，處3 年以下有期徒刑、拘
役或2 千元以下罰金。
